---
title: '**TP_STATISTIQUE: Résumés de données et visualisation** '
author: "**EL_Hadrami_N'DOYE**"
date: '`r format(Sys.Date(),"%d/%B/%Y")`'
output:
  pdf_document: default
  html_document:  
    df_print: paged
---

**Les packages utlisés**
```{r}
library(tidyverse)
library(corrplot)
library(cowplot)
```
**Question_1** Importation de la base de données
```{r pressure, echo=TRUE}
dataset <- read.csv(file="/home/ndoye/TPRSSD/TPSTAT/forestfires.csv")
```

**Question_2:** 

La base de donneés importée comporte plusieurs données erronées qui peuvent poser probleme sur l'analyse statistique.

Dans les variables qualitatives (month et day) on constate que certains mois et jours sont écrits de deux façons différentes. 

**Question_3:** 

```{r,echo=TRUE}
summary(dataset)
```
Après avoir fait la commande summary on constate qu'il y a des valeurs non renseignées dans les variables temp et wind qui détermine respectivement la température et l’humidité

**Question_4:**

```{r,echo=TRUE}

# Creation de la matrice scaterplot
data_frame <- data.frame(dataset$temp, dataset$RH, dataset$wind, dataset$rain, dataset$area)
pairs(data_frame, pch = 3, col = "blue", labels = c("temp", "RH", "wind", "rain", "area"),main = "nuages de points")
```
La matrice de scatterplot construit un nuage de points pour chaque variable numérique, sur chaque variable on observe des valeurs aberrantes.

**Créations des boxplots**

```{r}
b1 <- ggplot(data=dataset,aes(y=temp)) +
geom_boxplot(outlier.color = "blue",outlier.shape=8,outlier.size=1,colour="green") + 
  ggtitle("boxplot pour la température")

b2 <- ggplot(data=dataset,aes(y=RH)) +
geom_boxplot(outlier.color = "blue",outlier.shape=8,outlier.size=1,colour="red") +
ggtitle("boxplot pour l'humidité")
b3 <- ggplot(data=dataset,aes(y=wind)) +
geom_boxplot(outlier.color = "blue",outlier.shape=8,outlier.size=1) +
ggtitle("boxplot pour la vitésse du vent")
b4 <- ggplot(data=dataset,aes(y=rain)) +
geom_boxplot(outlier.color = "blue",outlier.shape=8,outlier.size=1) +
ggtitle("boxplot pour la pluviométrie")
b5 <- ggplot(data=dataset,aes(y=area)) +
geom_boxplot(outlier.color = "blue",outlier.shape=8,outlier.size=1) +
ggtitle("boxplot pour les surface brulées")
plot_grid(b1, b2, b3, b4, b5,ncol = 2, nrow = 3)
```

- le boxplot de la variable temp indique qu’il y a des valeurs aberrantes, ces valeurs sont des erreurs car
ils sont très éloignées de la zone verte rectangulaire ou se trouve 50% des valeurs observées y compris la
moyenne.
-  le boxplot de la variable RH indique que 50% des valeurs observées se trouve dans la zone rouge
rectangulaire y compris la moyenne, dans ce boxplot les valeurs aberrantes sont supposées comme des
erreurs car ce sont des valeurs extrêmes qui sont tres éloignées de la moyenne.
- le boxplot de la variable wind indique qu’il y a une valeur aberrante qui est supposée comme une erreur
car c’est une valeur extrême qui très éloignée de la moyenne, on trouve aussi une autre valeur aberrante
qui est raisonnable car elle est très proche du troisième quartile ainsi que la moyenne.
 - le boxplot de la variable rain indique qu’il y a deux valeurs aberrantes raisonnable car elles sont trés
proche de la moyenne et une autre valeur aberrante qui est supposée comme une erreur car elle est trés
éloignée de la moyenne.
- le boxplot de la variable area presente des valeurs aberrantes qui sont supposées comme des erreurs car
elles ont tendance a s’eloignées de la moyenne ainsi le troisieme quartile.

**Question_5**: **Nettoyage de la base de données**

Dans la variable qualitative (month et day), le nom des jours et mois doivent etre affectés a un seul nom composé de trois lettres, on peut utliser un factor pour corriger cette anomalie.


**etape_1** : Création de deux factor nommés month_factor et day_factor qui contient tous les mois et jour qui se trouve dans mon dataframe dataset.

**etape_2** : Dans un factor la modification d'une variable peut se faire dans le levels, tout les mois et jours composés plus de trois lettres doivent etre modifiés (voir code ci-dessous).


Correction:
```{r,echo=TRUE}
dataset_clean <- read.csv(file="/home/ndoye/TPRSSD/TPSTAT/forestfires.csv")
month_vector<- dataset_clean$month
month_factor <- factor(month_vector)
levels(month_factor)[levels(month_factor)=="September"] <- "sep" 
levels(month_factor)[levels(month_factor)=="April"] <- "apr"
levels(month_factor)[levels(month_factor)=="July"] <- "jul" 
dataset_clean$month = month_factor
day_vector <- dataset_clean$day
day_factor <- factor(day_vector)
levels(day_factor)[levels(day_factor)=="Friday"] <- "fri"
levels(day_factor)[levels(day_factor)=="Thursday"] <- "thu"
levels(day_factor)[levels(day_factor)=="Wednesday"] <- "wed"
dataset_clean$day <- day_factor
```

Les valeurs non renseignées qui se trouve  dans les variables quantitatives temp qui detemine la temperature et celle de wind qui determine la vitesse du vent doivent etre remplacées par la moyenne pour avoir une meilleure aproximation et eviter les valeurs aberrantes.

Les deux valeurs non renseignées notée NA se trouvent dans les deux variables temp et wind sur la période du mois de septembre notée (sept), pour pouvoir calculer la moyenne des deux variables sur cette période, il est nécessaire d'utiliser un dplyer(subset) pour extraire uniquement les données dans le mois de septembre.


```{r}
# subset1 contient toutes les temperatures du mois de septempbre
subset1 <- subset(dataset_clean,dataset_clean$month =="sep")$temp 
mean_subset1 <- mean(subset1,na.rm = TRUE)
dataset_clean$temp[[20]] <- mean_subset1
# subset2 contient toutes les vitesses du vent dans le mois de septembre
subset2 <- subset(dataset_clean,dataset_clean$month=="sep")$wind
mean_subset2 <- mean(subset2,na.rm = TRUE)
dataset_clean$wind[[24]] <- mean_subset2 
summary(dataset_clean)
```


Une analyse statistique entre les differentes variables:

```{r,echo=TRUE}
temp <- dataset_clean$temp
RH <- dataset_clean$RH
wind <- dataset_clean$wind
rain <- dataset_clean$rain
area <- dataset_clean$area
df <- data.frame(temp, RH, wind, rain,area)
corr <- cor(df,method= "pearson")
corrplot(corr, type="upper", order="hclust", tl.col="black", tl.srt=45)
```


La variable corr est une matrice de corrélation permettant d’évaluer la dépendance entre les différentes variables, la fonction corrplot permet de visualiser la matrice de corrélation.
Les corrélation positives sont affichées en bleu et les corrélations négatives sont affichées en rouge, l'intensité de la  couleur et la taille des cercles sont proportionnelles.

Observations: 

- le correlogramme montre que RH est en corrélation négative avec le temp, la taille du cercle montrant les corrélations entre RH et area puis RH et wind sont très réduites ce qui montre qu'elle y a une faible corrélation.
- le correlogramme montre aussi une faible corrélation positive entre les variables RH et rain,rain et temp puis temp et area.

  
```{r,echo=TRUE}
g1 <- ggplot(data = dataset_clean) + 
  geom_point(mapping = aes(x = temp, y = RH),colour="blue") +
  geom_smooth(mapping = aes(x = temp, y = RH),se = FALSE,colour="red",fill="red",method = lm) +
  ggtitle("regression lineaire(RH~temp)")
g2 <- ggplot(data = dataset_clean) + 
  geom_point(mapping = aes(x =temp , y = rain),colour="blue") +
  geom_smooth(mapping = aes(x = temp, y = rain),se = FALSE,colour="red",fill="red",method = lm) + 
  ggtitle("regression lineaire(rain~temp)")
g3 <- ggplot(data = dataset_clean) + 
  geom_point(mapping = aes(x =temp , y = wind),colour="blue") +
  geom_smooth(mapping = aes(x = temp, y = rain),se = FALSE,colour="red",fill="red",method = lm) + 
  ggtitle("regression lineaire(wind~temp)")
g4 <- ggplot(data = dataset_clean) + 
  geom_point(mapping = aes(x = temp, y = area),colour="blue") +
  geom_smooth(mapping = aes(x = temp, y = area),se = FALSE,colour="red",fill="red",method = lm) + 
  ggtitle("regression lineaire(area~temp)")
plot_grid(g1, g2,g3,g4,ncol = 2, nrow = 2,label_size = 1.5)
```


- La courbe 1 de la régression linéaire montre qu'il y a une dépendance entre la température et l'humidité ce qui veut dire que plus que la température est basse plus que l'humidité est élevée et l'humidité devient faible lorsque la température est élevée.

- Les courbes 2 et 3 de la régression lineaire montre qu'elles y'a une faible dependance entre la temperature et la pluie, puis la temperature et la vitesse du vent, cela permet de dire que la temperature n'est pas le seul facteur qui impacte la pluie et le vent.  

- La courbe 4 de la regression lineaire montre que la temperature a un impacte sur les petites surfaces de la foret brulées, la surface de la foret brulée augmente lorsque la temperature devient de plus en plus grande.

**Exercice_2**

Question_1
```{r,echo=TRUE}
datasetT <- read.csv2(file="/home/ndoye/TPRSSD/TPSTAT/titanic.csv")
```

**Question_2**
```{r}
summary(datasetT)
```

**Question_3**


La variable age est supposée être une variable quantitative donc doit être de type réel, pour se faire il est nécessaire de la convertir en double.

```{r,echo=TRUE}
age_double <- as.double(datasetT$age)
datasetT$age <- age_double
summary(datasetT)
```
**Question_4**
  
supposons que pclass est une variable quantitative discrète qui prend trois valeurs {1,2,3} et  survived une variable qualitative qui détermine la statu de survie des individues 

```{r,echo=TRUE}
classep <- datasetT$pclass
survécu <- datasetT$survived
t1 <- table(classep,survécu)
percent1 <- proportions(t1,"classep")
dfp1 <- data.frame(percent1)
dfp1$labelpos <- ifelse(dfp1$survécu=="yes",dfp1$Freq/2,1 - dfp1$Freq/2)
g <- ggplot(data = dfp1) +
  geom_bar(stat="identity",mapping = aes(x=classep,y=Freq,fill=survécu)) + 
  geom_text(aes(x=classep,y=labelpos,label=paste0(round(Freq*100,2),"%"))) +
  ggtitle("Diagramme en baton") + xlab("classe des passagers") + ylab("Fréquences")
g + theme (plot.title = element_text(size=11,face="bold",hjust = 0.5))
```

Le barplot indique que dans la classe 1 des passagers 63.73% des individues ont survécus contre 36.27% des individues qui n'ont pas survécus, ce qui montre qu'il y a eu plus des survécus que des non survécus.

Dans la la classe 2 des passagers le barplot indique que 44.06% des individues ont survécus contre 55.94% qui n'ont pas survécus, dans la classe 3 des passagers 26.15% des passagers ont survécus contre  73.85% des passagers qui  n'ont pas survécus, ce qui montre qu'il y a plus des non survécus que des survécus dans les classes 2 et 3 des passagers.

**Question_5**

```{r,echo=TRUE}
sexe <- datasetT$gender
survécu <- datasetT$survived
t2 <- table(sexe,survécu)
percent2 <- proportions(t2,"sexe")
dfp2 <- data.frame(percent2)
dfp2$labelpos <- ifelse(dfp2$survécu=="yes",dfp2$Freq/2,1-dfp2$Freq/2)
g <- ggplot(data = dfp2) + 
  geom_bar(stat="identity",mapping = aes(x=sexe,y=Freq,fill=survécu)) + 
  geom_text(aes(x=sexe,y=labelpos,label=paste0(round(Freq*100,2),"%")))+
  ggtitle("Diagramme en baton ") + ylab("Fréquences") 
  g + theme (plot.title = element_text(size=11,face="bold",hjust = 0.5))
```


Le barplot indique que lors du naufrage 75.26% de la population feminine a survécus et 24.74% n'ont pas survécus, on compte aussi 20.52% de la population masculine qui a  survécu et 79.48% qui n'ont pas survécus,ce qui montre que la population feminine a plus survécu que la population masculine.

**Question_6**

```{r,echo=TRUE}
agep <- datasetT$age
survécu <- datasetT$survived
dfp3 <- data.frame(agep,survécu)
g <- ggplot(data=dfp3, mapping=aes(x=agep, colour=survécu, fill=survécu)) + 
geom_histogram(aes(x=agep,y=..density..), alpha=0.5,position="identity")+
geom_density(alpha=.2) +
  ggtitle("Histogramme et densite ") + xlab("l'age des passagers")
p <- ggplot(data=dfp3, aes(y=agep, fill=survécu))+
  geom_boxplot() + 
  ggtitle("Boite a moustache") + ylab("l'age des passagers")
 plot_grid(g,p,ncol = 2, nrow = 1,label_size = 1.5)
 
```

L'histogramme et la densité montre que la statu de survi des passagers varie en fontion de leurs ages, la boite a moustache indique egalement qu'il y'a eu autant des survécus que des non survécus ce qui montre egalement que l'age n'a pas de lien sur la statu de survie des passagers.