---
title: '**Compte rendu du tp_1:Resumés de données et visualisations** '
author: "EL_Hadrami_N'DOYE"
date: "13/10/2020"
output:
  pdf_document: default
  html_document:  
    df_print: paged
---

**Les packages utlisés**
```{r}
library(tidyverse)
library(corrplot)
library(cowplot)
```
**Question_1** Importation de la base de données
```{r pressure, echo=TRUE}
dataset <- read.csv(file="/home/ndoye/TPRSSD/TPSTAT/forestfires.csv")
```

**QUESTION_2:** 

La base de donneés importée comporte plusieurs données erronées qui peuvent poser probleme sur l'analyse statistique.

Dans les variables qualitatives (month et day) on constate que certains mois et jours sont écrits de deux façons différentes. 

**QUESTION_3:** 

```{r,echo=TRUE}
summary(dataset)
```
Après avoir fait la commande summary on constate qu'il y a des valeurs non renseignées dans les variables temp et wind qui détermine respectivement la température et l’humidité

**Question_4:**

```{r,echo=TRUE}

# Creation de la matrice scaterplot
data_frame <- data.frame(dataset$temp, dataset$RH, dataset$wind, dataset$rain, dataset$area)
pairs(data_frame, pch = 3, col = "blue", labels = c("temp", "RH", "wind", "rain", "area"), main = "Scatterplot")

```

Créations des boxplots

```{r}
b1 <- ggplot(data=dataset,aes(y=temp)) +
geom_boxplot(outlier.color = "blue",outlier.shape=8,outlier.size=1,colour="green") + 
  ggtitle("boxplot pour la température")

b2 <- ggplot(data=dataset,aes(y=RH)) +
geom_boxplot(outlier.color = "blue",outlier.shape=8,outlier.size=1,colour="red") +
ggtitle("boxplot pour l'humidité")
b3 <- ggplot(data=dataset,aes(y=wind)) +
geom_boxplot(outlier.color = "blue",outlier.shape=8,outlier.size=1) +
ggtitle("boxplot pour la vitésse du vent")
b4 <- ggplot(data=dataset,aes(y=rain)) +
geom_boxplot(outlier.color = "blue",outlier.shape=8,outlier.size=1) +
ggtitle("boxplot pour la pluviométrie")
b5 <- ggplot(data=dataset,aes(y=area)) +
geom_boxplot(outlier.color = "blue",outlier.shape=8,outlier.size=1) +
ggtitle("boxplot pour les surface brulées")
plot_grid(b1, b2, b3, b4, b5,ncol = 2, nrow = 3)
```

- le boxplot de la variable temp indique qu’il y a des valeurs aberrantes, ces valeurs sont des erreurs car
ils sont très éloignées de la zone verte rectangulaire ou se trouve 50% des valeurs observées y compris la
moyenne.
-  le boxplot de la variable RH indique que 50% des valeurs observées se trouve dans la zone rouge
rectangulaire y compris la moyenne, dans ce boxplot les valeurs aberrantes sont supposées comme des
erreurs car ce sont des valeurs extrêmes qui sont tres éloignées de la moyenne.
- le boxplot de la variable wind indique qu’il y a une valeur aberrante qui est supposée comme une erreur
car c’est une valeur extrême qui très éloignée de la moyenne, on trouve aussi une autre valeur aberrante
qui est raisonnable car elle est très proche du troisième quartile ainsi que la moyenne.
 - le boxplot de la variable rain indique qu’il y a deux valeurs aberrantes raisonnable car elles sont trés
proche de la moyenne et une autre valeur aberrante qui est supposée comme une erreur car elle est trés
éloignée de la moyenne.
- le boxplot de la variable area presente des valeurs aberrantes qui sont supposées comme des erreurs car
elles ont tendance a s’eloignées de la moyenne ainsi le troisieme quartile.

**Question_5**: **Nettoyage de la base de données**

Dans la variable qualitative (month et day), le nom des jours et mois doivent etre affectés a un seul nom composé de trois lettres, on peut utliser un factor pour corriger cette anomalie.


**etape_1** : Création de deux factor nommés month_factor et day_factor qui contient tous les mois et jour qui se trouve dans mon dataframe dataset.

**etape_2** : Dans un factor la modification d'une variable peut se faire dans le levels, tout les mois et jours composés plus de trois lettres doivent etre modifiés (voir code ci-dessous).


Correction:
```{r,echo=TRUE}
dataset_clean <- read.csv(file="/home/ndoye/TPRSSD/TPSTAT/forestfires.csv")
month_vector<- dataset_clean$month
month_factor <- factor(month_vector)
levels(month_factor)[levels(month_factor)=="September"] <- "sep" 
levels(month_factor)[levels(month_factor)=="April"] <- "apr"
levels(month_factor)[levels(month_factor)=="July"] <- "jul" 
dataset_clean$month = month_factor
day_vector <- dataset_clean$day
day_factor <- factor(day_vector)
levels(day_factor)[levels(day_factor)=="Friday"] <- "fri"
levels(day_factor)[levels(day_factor)=="Thursday"] <- "thu"
levels(day_factor)[levels(day_factor)=="Wednesday"] <- "wed"
dataset_clean$day <- day_factor
```

Les valeurs non renseignées qui se trouve  dans les variables quantitatives temp qui detemine la temperature et celle de wind qui determine la vitesse du vent doivent etre remplacées par la moyenne pour avoir une meilleure aproximation et eviter les valeurs aberrantes.

Les deux valeurs non renseignées notée NA se trouvent dans les deux variables temp et wind sur la période du mois de septembre notée (sept), dans ce cas il est necessaire d'utiliser un dplyer pour extraire uniquement les données dans le mois de septembre


```{r}
# subset1 contient toutes les temperatures du mois de septempbre
subset1 <- subset(dataset_clean,dataset_clean$month =="sep")$temp 
mean_subset1 <- mean(subset1,na.rm = TRUE)
dataset_clean$temp[[20]] <- mean_subset1
# subset2 contient toutes les vitesses du vent dans le mois de septembre
subset2 <- subset(dataset_clean,dataset_clean$month=="sep")$wind
mean_subset2 <- mean(subset2,na.rm = TRUE)
dataset_clean$wind[[24]] <- mean_subset2 
summary(dataset_clean)
```


Une analyse statistique entre les differentes variables:

```{r,echo=TRUE}
library(tidyverse)
library(corrplot)
temp <- dataset_clean$temp
RH <- dataset_clean$RH
wind <- dataset_clean$wind
rain <- dataset_clean$rain
area <- dataset_clean$area
df <- data.frame(temp, RH, wind, rain,area)
corr <- cor(df,method= "pearson")
corrplot(corr, type="upper", order="hclust", tl.col="black", tl.srt=45)
```

La variable corr est une matrice de correlation permettant d'evaluer la dependance entre les differentes variables, la fonction corrplot permet de visualiser la matrice de correlation.
Les correlation positives sont affichées en bleu et les correlations negatives sont affichées en rouge, l'intensité de la  couleur et la taille des cercles sont proportionnelles.

Observation: 

- le correlogramme montre que RH est en correlation negative avec le temp, la taille du cercle montrant les correlations entre RH avec area et RH avec wind sont tres reduites ce qui montre une faible correlation.

- le correlogramme montre aussi une faible correlation positive entre les variables RH et rain,rain et temp puis temp et area.


  
```{r,echo=TRUE}
g1 <- ggplot(data = dataset_clean) + 
  geom_point(mapping = aes(x = temp, y = RH),colour="blue") +
  geom_smooth(mapping = aes(x = temp, y = RH),se = FALSE,colour="red",fill="red",method = lm) +
  ggtitle("regression lineaire(RH~temp)")
g2 <- ggplot(data = dataset_clean) + 
  geom_point(mapping = aes(x =temp , y = rain),colour="blue") +
  geom_smooth(mapping = aes(x = temp, y = rain),se = FALSE,colour="red",fill="red",method = lm) + 
  ggtitle("regression lineaire(rain~temp)")
g3 <- ggplot(data = dataset_clean) + 
  geom_point(mapping = aes(x =temp , y = wind),colour="blue") +
  geom_smooth(mapping = aes(x = temp, y = rain),se = FALSE,colour="red",fill="red",method = lm) + 
  ggtitle("regression lineaire(wind~temp)")
g4 <- ggplot(data = dataset_clean) + 
  geom_point(mapping = aes(x = temp, y = area),colour="blue") +
  geom_smooth(mapping = aes(x = temp, y = area),se = FALSE,colour="red",fill="red",method = lm) + 
  ggtitle("regression lineaire(area~temp)")
plot_grid(g1, g2,g3,g4,ncol = 2, nrow = 2,label_size = 1.5)
```


- La courbe 1 de la regression lineaire montre qu'il y'a une dependance entre la temperature et l'humidité ce qui veut dire que plus que la temperature est basse plus que l'humidité est elevée et l'humidité devient faible lorsque la temperature est élevée.

- La courbe 2 et 3 de la regression lineaire montre qu'elle y'a une faible dependance entre la temperature et la pluie, puis la temperature et la vitesse du vent, cela permet de dire que la temperature n'est pas la seule facteur qui impacte la pluie et le vent.  

- La courbe 4 de la regression lineaire montre que la temperature a un impacte sur les petites surfaces de la foret brulées, la surface de la foret brulée augmente lorsque la temperature devient de plus en plus grande.

**Exercice_2**

Question_1
```{r,echo=TRUE}
library(tidyverse)
datasetT <- read.csv2(file="/home/ndoye/TPRSSD/TPSTAT/titanic.csv")
```

**Question_2**
```{r}
summary(datasetT)
```

**Question_3**

La variable age est supposée etre une variable quantitative donc doit etre de type reel, pour se faire il est necessaire de convertir la variable age en double.

```{r,echo=TRUE}
age_double <- as.double(datasetT$age)
datasetT$age <- age_double
summary(datasetT)
```
**Question_4**
  
supposons que pclass est une variable quantitative discrete qui prend trois valeurs {1,2,3} et  survived une variable qualitative qui determine la statu de survie des individues 

```{r,echo=TRUE}
classep <- datasetT$pclass
survécu <- datasetT$survived
t1 <- table(classep,survécu)
percent1 <- proportions(t1,"classep")
dfp1 <- data.frame(percent1)
dfp1$labelpos <- ifelse(dfp1$survécu=="yes",dfp1$Freq/2,1 - dfp1$Freq/2)
g <- ggplot(data = dfp1) +
  geom_bar(stat="identity",mapping = aes(x=classep,y=Freq,fill=survécu)) + 
  geom_text(aes(x=classep,y=labelpos,label=paste0(round(Freq*100,2),"%"))) +  
  ggtitle("Classe des passagers et leur statut de survie")
g + theme (plot.title = element_text(size=11,face="bold",hjust = 0.5))
```

Le barplot indique que dans la classe 1 des passagers 63.73% des individues ont survécus lors du nauffrage et 36.27% n'ont pas survécus, ce qui montre qu'il y'a eu plus des survécus que des non survécus.

Dans la la classe 2 des passagers le barplot indique que 44.06% des individues ont survécu et 55.94% n'ont pas survécus, dans la classe 3 des passagers 26.15% des passagers ont survécus et 73.85% des passagers n'ont pas survécus. 
Ce qui montre qu'il y'a plus des non survécus que des survécus dans classe 2 et 3 des passagers.

**Question_5**

```{r,echo=TRUE}
sexe <- datasetT$gender
survécu <- datasetT$survived
t2 <- table(sexe,survécu)
percent2 <- proportions(t2,"sexe")
dfp2 <- data.frame(percent2)
dfp2$labelpos <- ifelse(dfp2$survécu=="yes",dfp2$Freq/2,1-dfp2$Freq/2)
g <- ggplot(data = dfp2) + 
  geom_bar(stat="identity",mapping = aes(x=sexe,y=Freq,fill=survécu)) + 
  geom_text(aes(x=sexe,y=labelpos,label=paste0(round(Freq*100,2),"%")))+
  ggtitle("Sexe des passagers et leur statut de survie") 
  g + theme (plot.title = element_text(size=11,face="bold",hjust = 0.5))
```


Le barplot indique que lors du nauffrage 75.26% de la population feminine a survécus et 24.74% n'ont pas survécus, on compte aussi 20.52% de la population masculine qui a  survécus et 79.48% qui n'ont pas survécus
Ce qui montre que la population feminine a plus survécu que la population masculine.

**Question_6**

```{r,echo=TRUE}
agep <- datasetT$age
survi <- datasetT$survived
dfp3 <- data.frame(agep,survi)
g <- ggplot(data=dfp3, mapping=aes(x=agep, colour=survi, fill=survi)) + 
geom_histogram(aes(x=agep,y=..density..), alpha=0.5,position="identity")+
geom_density(alpha=.2) +
ggtitle("l'age des passagers et leur statut de survie")
g + theme (plot.title = element_text(size=11,face="bold",hjust = 0.5))
```

La courbe montre que la statu de survi des passagers varie en fontion de leurs ages